臺灣臺北地方法院刑事判決　　　　　　 100年度易字第1811號
公　訴　人　臺灣臺北地方法院檢察署檢察官
被　　　告　陳俊岳
上列被告因違反毒品危害防制條例案件，經檢察官提起公訴（10
0年度毒偵字第3771號），本院判決如下：
    主  文
陳俊岳施用第二級毒品，處有期徒刑參月，如易科罰金，以新臺
幣壹仟元折算壹日，扣案如附表編號一、三所示之物均沒收銷燬
，如附表編號二、四至八所示之物均沒收；又施用第二級毒品，
處有期徒刑參月，如易科罰金，以新臺幣壹仟元折算壹日，扣案
如附表編號五、六所示之物均沒收；又施用第二級毒品，處有期
徒刑參月，如易科罰金，以新臺幣壹仟元折算壹日，扣案如附表
編號五、六所示之物均沒收。應執行有期徒刑捌月，如易科罰金
，以新臺幣壹仟元折算壹日，扣案如附表編號一、三所示之物均
沒收銷燬，如附表編號二、四至八所示之物均沒收。
    事  實
一、陳俊岳基於施用第二級毒品甲基安非他命（下稱甲基安非他
    命）之犯意，於民國99年8月17日23時30分許，在其所經營
    、位於臺北市○○區○○街268巷33號1樓之「威特機車行」
    店內廁所內，以將甲基安非他命置放於玻璃球吸食器內燒烤
    使之產生煙霧後吸食之方式，施用甲基安非他命1次，嗣於
    99年8月18日21時30分許，為警在上址查獲，並同時扣得如
    附表所示之物品，嗣被告經警採集尿送驗後，呈甲基安非他
    命陽性反應因而查悉上情。復經臺灣臺北地方法院檢察署（
    下稱臺北地檢署）檢察官於99年9月30日以99年度毒偵字第
    3105號緩起訴處分書為附命完成戒癮治療之緩起訴處分，經
    檢察官依職權送請再議後，於99年10月14日經臺灣高等法院
    檢察署以99年度上職議字第13610號駁回再議確定，緩起訴
    期間自99年10月14日至101年10月13日止。
二、詎陳俊岳猶不知悔改，另基於施用甲基安非他命之犯意，於
    前開緩起訴期間內、100年2月11日在臺北地檢署觀護人室採
    尿時回溯96小時內之某時許，在前開「威特機車行」內，以
    將甲基安非他命置放於玻璃球吸食器內燒烤使之產生煙霧後
    吸食之方式，施用甲基安非他命1次，經送驗其尿液呈甲基
    安非他命陽性反應因而查悉上情。嗣經臺北檢察署檢察官認
    有刑事訴訟法第253條之3第1項第3款違背預防再犯所為之必
    要命令情形，於100年5月5日依職權以100年度撤緩字第89號
    撤銷前開緩起訴處分。又陳俊岳再另行基於施用甲基安非他
    命之犯意，於100年4月22日在臺北地檢署觀護人室採尿時回
    溯96小時內之某時許，在前開「威特機車行」內，以將甲基
    安非他命置放於玻璃球吸食器內燒烤使之產生煙霧後吸食之
    方式，施用甲基安非他命1次，經送驗其尿液後呈甲基安非
    他命陽性反應因而查悉上情。
三、案經臺北縣政府（現改制為新北市政府）警察局汐止分局報
    請臺灣臺北地方法院檢察署檢察官偵查起訴。
    理  由
一、按被告以外之人於審判外之言詞或書面陳述，除法律有規定
    者外，不得作為證據，刑事訴訟法第159條第1項定有明文；
    復按被告以外之人於審判外之陳述，雖不符前4條之規定，
    而經當事人於審判程序同意作為證據，法院審酌該言詞陳述
    或書面陳述作成時之情況，認為適當者，亦得為證據；當事
    人、代理人或辯護人於法院調查證據時，知有第159條第1項
    不得為證據之情形，而未於言詞辯論終結前聲明異議者，視
    為有前項之同意；同法第159條之5規定甚明。本案所據以認
    定被告陳俊岳犯罪事實之證據，其中屬傳聞證據部分，因被
    告及公訴人於本院言詞辯論終結前，均未對於證據能力聲明
    異議，依刑事訴訟法第159條之5規定，視為同意上開證據具
    備證據能力，本院認亦無違法或不當之情況，是該傳聞證據
    均具備證據能力，合先敘明。
二、前揭事實欄一、二之犯罪事實，業據被告陳俊岳於警詢、檢
    察官訊問及本院審理時均坦承不諱；且其於99年8月18日為
    警查獲時所採集之尿液，經送台灣檢驗科技股份有限公司以
    酵素免疫分析法初步檢驗，再以氣相層析質譜儀法確認檢驗
    結果，確呈安非他命類、甲基安非他命陽性反應，此有該公
    司於99年9月7日所出具之濫用藥物檢驗報告、臺北縣政府警
    察局汐止分局99年8月移送毒品危害防制條例人犯尿液檢體
    編號對照表各1紙在卷可證。其於100年2月11日、同年4月22
    日在臺北地檢署觀護人室採集之尿液，經送台灣尖端先進醫
    藥股份有限公司以酵素免疫分析法初步檢驗，再以氣相層析
    質譜儀確認檢驗結果，均呈安非他命類、甲基安非他命陽性
    反應，此有該公司分別於100年2月23日、同年5月4日所出具
    之濫用藥物檢驗報告、臺北地檢署施用毒品犯受保護管束人
    尿液檢體監管紀錄表等件附卷可稽。另被告於99年8月18日
    為警查獲時同時扣得如附表編號一、三所示之物品，經送交
    通部民用航空局航空醫務中心以氣相層析質譜儀法檢驗結果
    ，確認均含甲基安非他命成分，如附表編號一所示物品，淨
    重0.735公克，驗餘淨重0.7528公克，如附表編號三所示物
    品，淨重0.374公克，驗餘淨重0.3733公克，此有該中心於9
    9年9月30日所出具之航藥鑑字第0996099號毒品鑑定書1紙附
    卷可稽。此外，尚有如附表所示之物品扣案可證。足認被告
    之任意性自白核與事實相符，堪以採信，被告前後3次施用
    甲基安非他命之犯行，均堪以認定。
三、按現行施用毒品者之刑事政策，於87年立法通過之毒品危害
    防制條例，正式於立法理由中承認施用毒品者，除係刑事法
    意義之犯人外，並具有病人之特色。然對於施用毒品者應採
    行如何之處遇程序，則屬立法形成之自由。該條例於92年修
    正時，針對施用第一、二級毒品者，確認其係具有病患性犯
    人之特質，採行觀察、勒戒以戒除其身癮之措施，明定犯毒
    品危害防制條例第10條之罪者，依同條例第20條、第23條之
    規定，將其刑事處遇程序，區分為「初犯」及「5年內再犯
    」、「5年後再犯」。依其立法理由之說明：「初犯」，始
    須經觀察、勒戒；經觀察、勒戒執行完畢釋放後，「5年內
    再犯」者，因其再犯率甚高，原實施之觀察、勒戒既已無法
    收其實效，應依法追訴。至於經觀察、勒戒執行完畢釋放後
    ，「5年後再犯」者，前所實施之觀察、勒戒已足以遮斷其
    施用毒品之毒癮，為期自新及協助其斷除毒癮，仍適用「初
    犯」規定，先經觀察、勒戒之程序。於此，僅限於「初犯」
    及「5年後再犯」二種情形，始應先經觀察、勒戒程序。於
    觀察、勒戒後，認無繼續施用毒品傾向者，應即釋放，並為
    不起訴處分（指非少年犯），認受觀察、勒戒人有繼續施用
    毒品傾向，檢察官應聲請法院裁定令入戒治處所強制戒治，
    而採取單軌之戒毒程序。迨97年4月30日修正公布之毒品危
    害防制條例第24條第1項則規定：「本法第20條第1項之程序
    ，於檢察官先依刑事訴訟法第253條之1第1項、第253條之2
    二之規定，為附命完成戒癮治療之緩起訴處分時，不適用之
    。」對於「初犯」及「5年後再犯」毒癮治療方式，採行「
    觀察、勒戒」與「緩起訴之戒癮治療」並行之雙軌模式；後
    者係以社區醫療處遇替代監禁式治療，使衷心戒毒之施用毒
    品者得以繼續正常家庭與社會生活為特色。而為落實此項新
    戒毒刑事政策之執行，同條例第24條第2項並明定「前項緩
    起訴處分，經撤銷者，檢察官應依法追訴」，期以恩威並濟
    方式，使施用毒品者不能心存僥倖，藉此非監禁式治療機會
    之空窗期再犯，俾達成戒除毒癮之實際效果。而前開毒品危
    害防制條例第24條規定，係一般刑事訴訟程序之例外規定，
    屬刑事訴訟法第1條第1項規定之「其他法律所定之訴訟程序
    」。該第2項既規定，前項（第1項）緩起訴處分，經撤銷者
    ，檢察官應依法追訴，即已明示施用毒品案件於撤銷緩起訴
    處分後之法律效果為「依法追訴」，而非適用刑事訴訟法第
    253條之3所定撤銷緩起訴處分後得「繼續偵查或起訴」規定
    ，此乃因檢察官已依毒品危害防制條例第24條第1項為附命
    完成戒癮治療之緩起訴處分，被告事實上已接受等同「觀察
    、勒戒」之處遇，惟其竟未能履行該條件，自應於撤銷緩起
    訴處分後依法起訴，而無再次聲請法院裁定觀察、勒戒之必
    要。故此之所謂「依法追訴」，應與同條例第23條第2項規
    定之「依法追訴」同其趣旨，始符立法目的。有關施用第一
    級、第二級毒品案件，經檢察官為附命完成戒癮治療之緩起
    訴處分時，既不適用毒品危害防制條例第20條第1項裁定令
    被告觀察、勒戒之規定，則嗣後該緩起訴處分經撤銷時，除
    該緩起訴係因違法或不當經再議程序，由上級檢察機關撤銷
    者，則應回復未為緩起訴處分之狀態，由檢察官續行偵查，
    視個案之證據，為適當之處分外，倘係被告違反原緩起訴處
    分所附之條件而被撤銷緩起訴處分，自應依偵查之結果，如
    足認有犯罪嫌疑者，應提起公訴或聲請簡易判決處刑，其犯
    罪嫌疑不足者，應為不起訴之處分，殊無再適用上開規定聲
    請法院裁定送觀察、勒戒之餘地，此乃被告選擇參加戒癮治
    療毒品防制刑事政策之當然結果，且為法律所明定，並無恣
    意剝奪其受觀察、勒戒處遇措施之可言，故被告未能履行檢
    察官所為附命完成戒癮治療之條件，應於撤銷緩起訴處分後
    依法起訴，而無再次聲請法院裁定觀察、勒戒之必要（最高
    法院100年3月15日100年度第一次刑事庭會議決議、最高法
    院100年度臺非字第51號判決意旨參照）。經查，被告因於9
    9年8月17日施用毒品前未曾因施用毒品經觀察、勒戒或強制
    戒治，該案經臺北地檢署檢察官偵查後，以99年度毒偵字第
    3105號為附命完成戒癮治療之緩起訴處分，該緩起訴處分於
    99年10月14日經臺灣高等法院檢察署以99年度上職議字第13
    610號駁回再議確定。嗣被告於上開緩起訴處分期間（即99
    年10月14日至101年10月13日）內之100年2月11日，至臺北
    地檢署觀護人室接受採尿檢驗，經鑑驗結果，被告之尿液呈
    甲基安非他命陽性反應，經該署檢察官以違反前揭預防再犯
    之命令為由，而於100年5月5日以100年度撤緩字第89號撤銷
    緩起訴處分，此有上開緩起訴處分書、駁回再議處分書、執
    行緩起訴處分命令通知書、撤銷緩起訴處分書等件在卷可憑
    。是被告犯上開事實一施用第二級毒品之犯行後，經檢察官
    為附命完成戒癮治療之緩起訴處分，事實上已接受等同「觀
    察、勒戒」之處遇，惟其於緩起訴期內未履行緩起訴處分之
    條件致該緩起訴處分經撤銷，檢察官自應依法起訴，而無再
    次聲請法院裁定觀察、勒戒之必要。又被告就其初犯施用毒
    品之罪既已選擇「觀察、勒戒」以外之「緩起訴之戒癮治療
    」之模式，其所為上開事實二之施用毒品犯行，自均無受觀
    察、勒戒完畢後，5年內再犯始得依法追訴之限制與可能，
    檢察官自得逕行依法起訴。
四、按施用第二級毒品甲基安非他命後會影響記憶能力及自主神
    經系統，判斷力及意志力亦均受限制，甚至引起精神錯亂，
    抑制呼吸，並具有成癮性、濫用性，戒解不易，嚴重戕害人
    之身心健康，危害社會，是毒品危害防制條例第2條第2項第
    2款將之列為第二級毒品，不得非法施用、持有。故核被告
    所為，係犯毒品危害防制條例第10條第2項施用第二級毒品
    罪。被告施用第二級毒品前後持有毒品之低度行為，均應為
    其施用毒品之高度行為所吸收，均不另論罪。被告前後3次
    施用毒品之犯行，犯意各別，行為互殊，應予分論併罰。爰
    審酌被告不思上進，一再施用足以導致人體機能發生依賴性
    、成癮性及抗藥性等障礙之甲基安非他命，戕害自身健康，
    漠視法令禁制，惟尚能坦承犯行，犯後態度頗佳，兼衡其品
    行、智識程度、犯罪動機、手段、所生損害等一切情狀，分
    別量處如主文所示之刑，並定其應執行刑，暨均諭知易科罰
    金之折算標準。扣案如附表一、三所示之物品，均係毒品危
    害防制條例第2條第2項第2款所規定之第二級毒品，均應依
    同條例第18條第1項前段規定沒收銷燬之；如附表編號二、
    四、八所示之物品，有防止毒品裸露、逸出及潮濕之功用，
    並便於攜帶使用，如附表編號五至七所示之物，均係被告施
    用甲基安非他命所用之物，均為被告所有供犯本罪所用之物
    ，業據被告陳明在卷，爰均依刑法第38條第1項第2款之規定
    宣告沒收。
據上論斷，應依刑事訴訟法第284條之1、第299條第1項前段，毒
品危害防制條例第10條第2項、第18條第1項前段，刑法第11條、
第41條第1項前段、第8項、第51條第5款、第9款、第10款、第38
條第1項第2款，判決如主文。
本案經檢察官王巧玲到庭執行職務。
中    華    民    國   100    年    7     月    29    日
                    刑事第九庭  法  官  劉素如
上正本證明與原本無異。
如不服本判決應於收受送達後10日內向本院提出上訴書狀，並應
敘述具體理由；其未敘述上訴理由者，應於上訴期間屆滿後20日
內向本院補提理由書（均須按他造當事人之人數附繕本）「切勿
逕送上級法院」。
                                書記官  陳育君
中    華    民    國   100    年    7     月    29    日
附錄本案論罪法條：
毒品危害防制條例第10條
施用第一級毒品者，處 6 月以上 5 年以下有期徒刑。
施用第二級毒品者，處 3 年以下有期徒刑。
毒品危害防制條例第18條
查獲之第一、二級毒品及專供製造或施用第一、二級毒品之器具
，不問屬於犯人與否，均沒收銷燬之；查獲之第三、四級毒品及
製造或施用毒品之器具，無正當理由而擅自持有者，均沒入銷燬
之。但合於醫藥、研究或訓練之用者，得不予銷燬。
前項合於醫藥、研究或訓練用毒品或器具之管理辦法，由法務部
會同行政院衛生署定之。
附表
┌──┬──────┬───────┬────────┐
│編號│  物品名稱  │ 數 量        │    備  註      │
│    │            │              │                │
├──┼──────┼───────┼────────┤
│ 一 │白色透明結晶│參袋（不含包裝│檢出第二級毒品甲│
│    │            │袋，驗餘淨重零│基安非他命成分  │
│    │            │點柒伍貳捌公克│                │
│    │            │）            │                │
├──┼──────┼───────┼────────┤
│ 二 │包裝上開白色│參個          │                │
│    │透明結晶之空│              │                │
│    │包裝袋      │              │                │
├──┼──────┼───────┼────────┤
│ 三 │白色微黃透明│壹袋（不含包裝│檢出第二級毒品甲│
│    │結晶        │袋，驗餘淨重零│基安非他命成分  │
│    │            │點參柒參參公克│                │
│    │            │）            │                │
├──┼──────┼───────┼────────┤
│ 四 │包裝上開白色│壹個          │                │
│    │微黃透明結晶│              │                │
│    │之空包裝袋  │              │                │
├──┼──────┼───────┼────────┤
│ 五 │吸食器      │壹組          │                │
├──┼──────┼───────┼────────┤
│ 六 │玻璃球      │壹個          │                │
├──┼──────┼───────┼────────┤
│ 七 │分裝匙      │貳支          │                │
├──┼──────┼───────┼────────┤
│ 八 │使用過分裝袋│貳拾陸個      │                │
└──┴──────┴───────┴────────┘